臺灣臺南地方法院刑事判決　　　　　　　93年度訴字第1170號
公　訴　人　臺灣台南地方法院檢察署檢察官
被　　　告　丙○○
　　　　　　　　　　　號
上列被告因重婚等案件，經檢察官提起公訴（93年度偵續字第10
6號），本院判決如下：
    主  文
丙○○連續意圖為自己不法之所有，以詐術使人將本人之物交付
，處有期徒刑壹年。
    事  實
一、丙○○為使大陸地區人民陳建明進入台灣地區而於民國九十
    二年四月四日與之假結婚，並完成結婚之登記後（此部分業
    經本院判處有期徒刑三月，緩刑二年確定），竟仍經由戊○
    之介紹，知悉甲○○有意覓偶，旋於同年十一月中旬至甲○
    ○位於臺南縣白河鎮○○路四九七巷五號住處，向甲○○佯
    稱其已經離婚並無配偶，致甲○○信以為真，而同意與其交
    往，並基於意圖為自己不法所有之概括犯意，連續於同年十
    二月底向甲○○佯稱欲購買車輛，要求新臺幣（下同）二十
    三萬元，甲○○不疑有他，隨即交付如數金額。復於九十三
    年一月十八日以訂婚收取聘金為由，致使甲○○陷於錯誤，
    而給付現金二十二萬元及黃金項鍊、手環、戒指等金飾（約
    值五萬元）予丙○○。並即於同年二月一日在臺南縣白河鎮
    ○○街「東茂餐廳」舉行結婚典禮，並宴請包括戊○等在內
    共二桌賓客，結婚後甲○○欲邀同丙○○辦理結婚登記時，
    丙○○始告以其當大陸地區人民陳建明之人頭配偶，需二個
    月後才能辦理結婚登記，丙○○並於結婚後約十二日即不告
    而別離家出走，甲○○始知受騙。
二、案經甲○○訴由台南縣警察局報請台灣台南地方法院檢察署
    檢察官偵查起訴。
    理  由
一、訊據被告丙○○固坦承與大陸地區人民陳建明假結婚，尚未
    撤銷結婚登記前，同意與甲○○結婚，並分二次向甲○○取
    得借款二十三萬元、聘禮現金二十二萬元及黃金項鍊、手環
    、戒指等金飾，結婚後即離家，迄今分文未償還之事實，然
    矢口否認有何詐欺之犯行，辯稱並無詐騙鄭深池，與他結婚
    前，有告訴他伊已結婚云云。經查，右揭事實，業據告訴人
    甲○○指訴綦詳。次查，證人戊○於本院九十四年二月十七
    日審理中結證稱：「（被告是否你介紹給甲○○的？）是的
    。」、「（你介紹被告給告訴人認識，你是否有問過被告是
    否已婚？）我有問過，被告說她已經離婚。有一個孩子。」
    、「（他們在東茂餐廳之前，你是否向被告拿
    我有好幾次向她要
    要看她
    是否告訴過你，她有一個大陸人頭先生？）都沒有。」等語
    ，顯見被告刻意隱瞞已與大陸地區人民陳建明結婚登記之事
    實，參以卷附台南縣東山鄉戶政事務所九十三年南縣東戶字
    第０九三００００五一四號函及中華人民共和國福建省福州
    市公證處公證書各一份，及告訴人已逾七十高齡亟欲覓偶，
    被告實與之無結婚之真意，仍虛為答應，使告訴人陷於錯誤
    ，誤以為被告欲與之結婚而交付前揭現金及金飾，嗣被告婚
    宴後約十二日即行離家，足見其係意圖為自己不法之所有，
    而對告訴人施用詐術，詐得上開款項及金飾甚明，且告訴人
    因而受有損害，被告所辯顯係卸責之詞，不足採信，事證明
    確，其犯行應堪認定。末查，被告聲請傳喚之證人乙○○，
    本院二次傳喚均無法送達傳票，有送達證書二紙在卷可佐，
    被告復未陳報其年籍資料，另被告欲證明之待證事實已臻明
    確，一如前述，故證人乙○○核無再傳訊之必要，附此敘明
    。
二、核被告所為，係犯刑法第三百三十九條第一項詐欺取財罪。
    其先後二次詐欺犯行，時間緊接，犯罪構成要件相同，顯係
    基於概括犯意而為，為連續犯，依法論以一罪，並加重其刑
    。爰審酌被告犯罪之動機、目的、手段、素行、所造成危害
    、犯後毫無悔意、檢察官之求刑及偵審中一直稱願賠償被害
    人，惟仍分文未償還詐得之財物，或與之達成民事和解等情
    狀，量處如主文所示之刑，以資懲儆。
三、公訴意旨另略以：被告前揭事實另涉犯刑法第二百三十七條
    前段之重婚罪嫌。惟查，被告自始並無與告訴人結婚之意思
    ，而係陽與人結婚，陰圖騙取他人財物，彼此即無結婚意思
    之合致，尚非可繩以重婚罪（最高法院二十八年上字第二一
    八九號判例參照）。蒞庭檢察官亦同此見解而於審理中當庭
    變更起訴法條，此部分之事實與前開論罪科刑之事實有方法
    結果牽連關係之裁判上一罪關係，爰不另為無罪之諭知。
據上論斷，應依刑事訴訟法第二百九十九條第一項前段，刑法第
五十六條、第三百三十九條第一項，罰金罰鍰提高標準條例第一
條前段，判決如主文。
本案經檢察官丁○○到庭執行職務
中　　華　　民　　國　　94　　年　　3　　月　　29　　日
　　　　　　　　　刑事第六庭  審判長  法   官  陳忠鎣
                                      法   官  林勝利
                                      法　 官　鍾邦久
以上正本證明與原本無異。
如不服本判決，應於判決送達後10日內，向本院提出上訴狀。
　　　　　　　　　　　　　      　　 　書記官　張豐榮
中　　華　　民　　國　　94　　年　　3　　月　　29　　日
附錄法條：
中華民國刑法第339條
 (普通詐欺罪)
意圖為自己或第 3 人不法之所有，以詐術使人將本人或第 3 人
之物交付者，處五年以下有期徒刑、拘役或科或併科1000元以下
罰金。
以前項方法得財產上不法之利益或使第 3 人得之者，亦同。
前二項之未遂犯罰之。
